【裁判字號】    97,抗,193
【裁判日期】    971107
【裁判案由】    選派清算人
【裁判全文】
臺灣士林地方法院民事裁定               97年度抗字第193號
抗  告  人  甲○○
相  對  人  財政部臺北市國稅局
法定代理人  乙○○
                    徵所
上列相對人聲請為國鋒貿易有限公司選派清算人事件，抗告人對
於本院中華民國97年8 月20日所為之第一審裁定提起抗告，本院
裁定如下：
    主  文
抗告駁回。
抗告程序費用新臺幣壹仟元由抗告人負擔。
    理  由
一、相對人於原審聲請意旨略以：國鋒貿易有限公司（以下簡稱
    國鋒公司）於民國96年5 月15日經臺北市政府廢止登記，依
    公司法第26條之1 準用第24條規定，應進行清算程序。惟國
    鋒公司為一人公司，原法定代理人方雄雄於94年5 月20日歿
    ，無法依公司法定其清償人，致相對人因營業稅繳款書不能
    合法送達，而無法追討國鋒公司欠繳之營業稅新臺幣（以下
    同）6 萬8,272 元，爰依公司法第113 條準用第81條規定，
    以利害關係人之身分聲請法院選派清算人等語。
二、原審裁定選派抗告人為國鋒公司清算人，抗告人不服提起抗
    告，抗告意旨略以：抗告人雖為方雄雄之配偶，然從未參與
    國鋒公司經營，亦不知悉相關法令，況抗告人已辦理拋棄繼
    承，並非方雄雄之繼承人，爰提起本件抗告，請求廢棄原裁
    定等語。
三、按無限公司之清算，以全體股東為清算人，但本法或章程另
    有規定或經股東決議，另選清算人者，不在此限；不能依公
    司法第79條規定定其清算人時，法院得因利害關係人之聲請
    ，選派清算人，公司法第79條、第81條分別定有明文。又此
    等規定於有限公司之清算亦有準用，此觀之同法第113 條之
    規定即明。
四、經查，國鋒公司為一人公司，原法定代理人方雄雄已歿，方
    雄雄之繼承人均已拋棄繼承，此有本院94年度繼字第611 號
    、679 號拋棄繼承事件卷宗足考，則聲請人對於國鋒公司之
    追繳稅捐程序，在國鋒公司無法定代理人之情形下即無從進
    行。復查，本院依職權調取國鋒公司財產資料，該公司名下
    查無任何財產，此有稅務電子閘門財產所得調件明細表在卷
    可稽。又原審函囑臺北市會計師公會推薦會計師供本院遴選
    為國鋒公司之清算人，經該會於97年8 月15日以北市會字第
    0970436 號函覆稱：「該公司無清算實益，且會計師本人將
    成為稅捐稽徵法第19條被送達各種文書之對象，依往例，本
    會會員均無意願擔任此類案件之清算人」等語，另本院函詢
    相對人及國鋒公司設立登記時提出查核報告書之聯智會計師
    事務所會計師劉錦漢擔任清算人之意願，其等均稱不適宜擔
    任國鋒公司之清算人。本院審酌國鋒公司名下並無財產，不
    適宜選派會計師或律師等專業人員擔任清算人，而抗告人雖
    已拋棄繼承，惟其原為國鋒公司法定代理人方雄雄之配偶，
    與方雄雄育有4 名子女，相較於其他人，對於方雄雄一人經
    營之國鋒公司狀況較為瞭解，原審選派抗告人為國鋒公司清
    算人，尚稱妥適，抗告人執前詞提起本件抗告，請求廢棄原
    裁定，為無理由，應予駁回。
五、爰依法裁定如主文。
中    華    民    國    97    年    11    月    7     日
                  民事第二庭  審判長法官  俞慧君
                              法      官  陳梅欽
                              法      官  陳玉曆
以上正本證明與原本無異。
如不服本裁定，僅得於收受本裁定正本送達後10日內，以適用法
規顯有錯誤為理由，向本院提出再抗告狀，（須按對造人數附繕
本及繳納再抗告裁判費新臺幣1,000 元），並應委任律師或具律
師資格之人為訴訟代理人，經本院許可後始可再抗告。
中    華    民    國    97    年    11    月    14    日
                              書  記  官  吳華瑋


司法院資訊處製作；財團法人民間司法改革基金會備份。
